【裁判字號】    89,訴,524
【裁判日期】    890704
【裁判案由】    盜匪
【裁判全文】
臺灣臺北地方法院刑事判決                          八十九年度訴字第五二四號
    公  訴  人  臺灣臺北地方法院檢察署檢察官
    被      告  曾志偉
                丙○○
                戊○○
    共      同
    指定辯護人  本院甲○
右列被告等因盜匪案件，經檢察官提起公訴（八十九年度偵字第四八二八號），本院
判決如左：
    主  文
曾志偉共同意圖為自己不法所有，以強暴、脅迫致使不能抗拒而取他人之物，處有期
徒刑柒年。
丙○○共同意圖為自己不法所有，以強暴、脅迫致使不能抗拒而取他人之物，累犯，
處有期徒刑柒年參月。
戊○○無罪。
    事  實
一、丙○○前因違反麻醉藥品管理條例案件，經臺灣板橋地方法院八十六年度易字第
    四五二三號判處有期徒刑七月，嗣經臺灣高等法院八十七年度上易字第八一０號
    撤銷原判決並改判處有期徒刑八月確定，於民國八十七年八月十七日執行完畢，
    仍不知悔悟；仍於八十九年二月二十七日十九時三十分許，在曾志偉提議下與曾
    志偉基於犯意聯絡，意圖為自己不法之所有，共同前往台北市○○區○○路二段
    三一五巷四弄三之四號一樓乙○○所經營雜貨店，由丙○○持曾志偉所有尖刀抵
    住乙○○頸部，曾志偉將店門關上，使乙○○不能抗拒，而搜括其身上及房內之
    現金，共新台幣（下同）六萬元，得手後從後門逃逸。迨同年二月二十八日二十
    一時許，二人在警方已知悉犯嫌之情況下先後向台北市政府警察局中正第二分局
    投案。
二、案經台北市政府警察局中正第二分局移送台灣台北地方法院檢察署檢察官偵查起
    訴。
    理  由
壹、曾志偉、丙○○部分：
一、右開犯罪事實，業據被告曾志偉與丙○○供承不諱，核與被害人乙○○及證人即
    案發當時亦在現場之乙○○之女兒丁○○指述之情節相符，並有贓物認領保管單
    乙聯在卷可參，可佐被告曾志偉與丙○○任意性自白之真實性，故本件事證明確
    ，被告曾志偉與丙○○之盜匪犯行洵堪認定，應予依法論科。
二、核被告曾志偉與丙○○二人以強暴、脅迫方式，致使被害人乙○○喪失意思自由
    ，且達於不能抗拒之程度，而強取其財物，核其所為係犯懲治盜匪條例第五條第
    一項第一款之盜匪罪。被告曾志偉與丙○○間於此行為共有犯意之聯絡，互有行
    為之分擔，為共同正犯。另查被告丙○○前因違反麻醉藥品管理條例案件，經臺
    灣板橋地方法院八十六年度易字第四五二三號判處有期徒刑七月，嗣經臺灣高等
    法院八十七年度上易字第八一０號撤銷原判決並改判處有期徒刑八月確定，於八
    十七年八月十七日執行完畢，有臺灣高等法院被告全國前案紀錄表附卷可稽，被
    告丙○○於有期徒刑之執行完畢後五年內再犯本件最重本刑有期徒刑以上之罪，
    係屬累犯，應依刑法第四十七條之規定加重其刑。本院爰審酌被告曾志偉與丙○○二人年輕力壯，不圖正業，竟為此犯行，對被害人、社會危害均重；惟被告曾
    志偉因所受教育程度不高，家庭環境特殊，工作機會較少，又因家計困窘，其父
    非惟有病在身，復因經濟貧困，甚有輕生之念，被告曾志偉因不堪家庭重擔，一
    時衝動，始失慮犯案圖解燃眉之危，尚屬可憫，而丙○○則純粹基於憐憫及助友
    之愚義，不忍袖手旁觀，始受曾志偉之邀共同犯案；而被告等所得款項尚微，情
    節尚輕，且二人犯後在警方策動下均主動到案詳予供承案情，並迭表悔悟，態度
    甚佳，抑有進者，被告等於本院審理時尚當庭向被害人表示歉意，業經被害人乙○○當場表示宥恕等一切情狀，分別量處如主文所示之刑。至被告曾志偉與丙○○二人本件盜匪所得現金六萬元已歸還被害人，有贓物認領保管單乙聯在卷可佐
    ，故不另為發還被害人之諭知；又被告曾志偉所有供盜匪所用之尖刀一把，因未
    扣案，且據被告供承已丟棄，找不到了，顯然業已滅失，亦不另為沒收之諭知，
    附此敘明。
貳、被告戊○○之部分：
一、公訴意旨略以：被告戊○○與曾志偉及丙○○二人基於犯意聯絡，意圖為自己不
    法之所有，於八十九年二月二十七日十九時三十分許，前往乙○○所經營雜貨店
    ，由丙○○持尖刀抵住乙○○頸部，曾志偉將店門關上，戊○○站在門口處把風
    ，使乙○○不能抗拒，而搜括其身上及房內之現金，共六萬元，得手後從後門逃
    逸，因認被告戊○○所為，係共犯懲治盜匪條例第五條第一項第一款之罪嫌云云
    。
二、按犯罪事實應依証據認定之，無証據不得推定其犯罪事實，又不能証明被告犯罪
    者，應諭知無罪之判決，刑事訴訟法第一百五十四條、第三百零一條第一項分別
    定有明文。惟犯罪事實之認定，應憑真實之証據，倘証據是否真實尚欠明顯，自
    難以擬制推測之方法，為其判斷之基礎（最高法院五十三年台上字第六五六號判
    例參照）。又按認定犯罪事實所憑之証據，雖不以直接証據為限，間接証據亦包
    括在內；然而無論直接或間接証據，其為訴訟上之証明，須於通常一般之人均不
    致有所懷疑，而得確信其為真實之程度者，始得據為有罪之認定，倘其証明尚未
    達到此一程度，而有合理之懷疑存在時，自無從為有罪之確信。有最高法院七十
    六年台上字第四九八六號判例可參。本案公訴人認被告戊○○擔任把守之責，有
    共犯之嫌，無非以被告於警訊中自承有擔任本件強盜案”把風”之責資為論據。
三、惟查：自偵訊起同案被告丙○○被問及：戊○○在裏面作何事？李某即供稱：「
    他不知情，是曾找楊出來，但沒有告訴楊實情，衝進去後，楊才知情。」（偵卷
    第六十一頁）嗣於本院調查時，隔離訊問曾志偉：戊○○事前是否知情，何時知
    情及有無分得贓款等重要情節，曾某答稱：「楊不知我們要做什麼。」「他並未
    幫我們把風。」「他本來不拿的，後來說等睡醒再說，請他先暫為保管。」另又
    問同案被告丙○○：當時楊來了之後有無跟楊講要做什麼？李某答稱：「沒有。
    」問：楊來了之後到現場後他不知情要幹嘛嗎？李某答稱：「他不知道，他知道
    要搶劫後想離開，是我叫他等一下的。」問：楊有收下這一萬七嗎？李某答稱：
    「他沒有收，是曾叫他先代為保管的。」( 本院八十九年四月二十一日訊問筆錄
     )上開同案被告之供述核與被告所辯完全相符，此外，被害人乙○○於本院調查
    時亦稱：「我沒有看到戊○○有動手，也沒叫我拿錢。」( 本院八十九年四月二
    十一日訊問筆錄 )問：當時是否看到戊○○有何舉動？被害人亦答稱：「他一個
    人從頭到尾都無任何舉動。」( 本院八十九年五月十七日訊問筆錄 )是綜上可知
    ：１、被告事先未參與曾志偉與丙○○之強盜計畫，係在完全不知情下臨時被曾
    志偉叫至現場，而得知犯罪計畫時，立即表示反對，不願參加，僅因事發突然，
    又係好友，一時不知所措，遂未迅離現場而已，既未擔任把風，復無任何為自己
    犯罪之共犯犯意聯絡可言，甚至事後曾志偉欲將部分犯罪所得交付被告即遭被告
    嚴拒，嗣因曾某堅持暫時保管，被告始勉強代收暫管，足見被告確無參與本件犯
    罪。２、衡情，被告曾志偉與丙○○二人間平日來往較之與被告更為密切，若有
    相互卸責之圖，豈有可能二人均單單護被告而已？是同案被告上開供稱被告不
    知情、無把風行徑，復未分得贓款等情，堪認係真實。３、又倘被告意在為同案
    被告把風，縱不在門口外，人在室內亦理當眼觀四面，俾注意風吹草動，隨時警
    示同案被告，豈有可能單純注視同案被告之舉止而已？且又未對被害人作任何威
    嚇或助勢之舉？４、再者，把風有共犯之嫌，倘被告真為曾志偉等人行強把風，
    冒重刑之險，豈有可能不但未主動要求任何好處，事後又一再堅拒收受任何贓款
    ？
四、按刑事訴訟法第一百五十六條第二項規定：被告之自白，不得作為有罪判決之唯
    一証據，仍應調查其他必要之証據，以察其是否與事實相符。又被告雖經自白，
    仍應調查其他必要之証據，以察其與事實是否相符，苟無法証明其與事實相符，
    根本即失其証據之証明力。最高法院四十六年台上字第八０九號著有判例可參。
    又「刑事訴訟法第一百五十六條第二項規定，被告雖經自白，仍應調查其他必要
    之證據，以察其是否與事實相符。立法目的乃欲以補強證據擔保自白之真實性；
    亦即以補強證據之存在，藉之限制自白在證據上之價值。而所謂補強證據，則指
    除該自白本身外，其他足資以證明自白之犯罪事實確具有相當程度真實性之證據
    而言；雖其所補強者，非以事實之全部為必要，但亦須因補強證據與自白之相互
    利用，而足使犯罪事實獲得確信者，始足當之。」最高法院著有七十四年台覆字
    第十號判例可參。本案被告固於警訊中自承有擔任本件強盜案”把風”之責，惟
    其嗣後非但堅決否認，且依被告所受教育程度，能否正確分辨”把風”之真意，
    與單純在場異殊堪質疑，依上開所述，復無其他補強証據可証被告警訊中自白
    屬實，反而有被告確不知情之証據，自難單憑被告警訊中之自白逕為不利被告之
    認定。此外復查無其他任何積極之證據足認被告戊○○與本案其他共同被告間就
    本件盜匪罪之行為共有犯意之聯絡，互有行為之分擔，於積極證據不足為不利被
    告戊○○事實之認定時，即應為有利於被告戊○○之認定，故既不能證明被告戊○○犯罪，依法自應諭知被告戊○○無罪之判決。
據上論斷，應依刑事訴訟法第二百九十九條第一項前段、第三百零一條第一項，懲治
盜匪條例第五條第一項第一款、第八條，刑法第二十八條、第四十七條，判決如主文
。
本案經檢察官劉雪惠到庭執行職務。
中      華      民      國      八十九      年     七     月     四     日
                      臺灣臺北地方法院刑事第二庭
                                        法    官  張  宇  樞
右正本證明與原本無異。
如不服本判決，應於判決送達後十日內，向本院提出上訴狀。
                                        書 記 官  白  孝  慈
中      華      民      國      八十九      年     七     月     五     日
附錄本案論罪科所依據之法條全文：
懲治盜匪條例第五條
一有左列行為之一者，處無期徒刑或七年以上有期徒刑：
  (一)意圖為自己或第三人不法所有，以強暴、脅迫、藥劑、催眠術或他法，致使不能
    抗拒，而取他人之物或使其交付者。
  (二)發掘墳墓而盜取殮物者。
  (三)藏匿或包庇盜匪者。
二前項第一款之未遂犯罰之。
三預備犯第一項第一款之罪者，處一年以下有期徒刑。


司法院資訊處製作；財團法人民間司法改革基金會備份。
